臺灣高等法院民事判決　　　　　　　　　94年度重再字第10號
再審原告　　甲○○
再審被告　　乙○○
上列當事人間確認債權不存在事件，再審原告對於中華民國93年
10月6日本院九十二年度重上字第五四六號確定判決提起再審之
訴，本院判決如下：
    主  文
再審之訴駁回。
再審訴訟費用由再審原告負擔。
    事實及理由
一、本件再審原告主張；原確定判決以：伊提起確認債權不存在
    之訴，雖主張訴外人蔡肇財未交付伊借款新台幣（下同）二
    千萬元，伊與訴外人蔡肇財間之消費借貸契約尚未生效，則
    主張受讓該債權之再審被告，對伊自無消費借貸債權云云，
    然為再審被告所否認，且查：伊於民國（下同）八十一年九
    月八日出具切結書與訴外人蔡肇財，該切結書記載：「茲向
    蔡肇財借到貳仟萬元整，約定條件如左：一、借款期間自八
    十一年九月八日起至八十二年九月八日止。二、由蔡肇財先
    生保管之不動產（詳附於後）本人不得申請補發……。」等
    語，同時亦交付金洲建設公司所簽發經伊背書之系爭二千萬
    元支票予訴外人蔡肇財收執，是再審原告主張訴外人蔡肇財
    未交付消費借貸款二千萬元云云，自無可取。並採信證人蔡
    肇財之證言，而駁回伊請求確認伊與再審被告間就八十一年
    九月八日切結書所示二千萬元之債權不存在之訴。惟原確定
    判決未傳訊其他證人歐康秀梅、何慶文及唐銀娥查證，僅憑
    本件債權讓與人蔡肇財與卷證資料不符之證言，而判決伊敗
    訴，顯有民事訴訟法第四百九十六條第一項第一款適用法規
    顯有錯誤之再審事由云云，求為判決廢棄原確定判決，並改
    判確認再審被告對再審原告之借款二千萬元債權不存在。
二、惟查：原確定判決既已認定：再審原告提起確認債權不存在
    之訴，雖主張訴外人蔡肇財未交付伊借款二千萬元，伊與訴
    外人蔡肇財間之消費借貸契約尚未生效，則主張受讓該債權
    之再審被告對伊自無消費借貸債權云云，然為再審被告所否
    認，且查：再審原告於八十一年九月八日出具切結書與訴外
    人蔡肇財，該切結書記載：「茲向蔡肇財借到貳仟萬元整，
    約定條件如左：一、借款期間自八十一年九月八日起至八十
    二年九月八日止。二、由蔡肇財先生保管之不動產（詳附於
    後）本人不得申請補發……。」等語，同時亦交付金洲建設
    公司所簽發經再審原告背書之系爭二千萬元支票予訴外人蔡
    肇財收執，如訴外人蔡肇財未為借款之交付，衡以代書為業
    之上訴人，焉有率爾交付不動產權狀，並在二千萬元支票背
    書擔保付款之理，是再審原告主張訴外人蔡肇財未交付消費
    借貸款二千萬元云云，顯違常理，自無可取。又證人蔡肇財
    亦在本院證稱：「歐康秀梅於七十九年由甲○○（即再審原
    告）經手向我借款二千萬元並設定不動產抵押權，後來債務
    清償後，又於八十年八月向我借二千萬元，後來歐康秀梅提
    供不動產向銀行設定三千萬元抵押權貸款還我，所有的設定
    抵押貸款手續都是由甲○○辦理，這二次借款我都沒有見過
    歐康秀梅，借款都是我轉給甲○○，但歐康秀梅向銀行貸得
    款項甲○○並沒將錢交給我，她說這筆錢就借給她用，所以
    才於八十一年九月八日簽立切結書」等語，已詳予敘明如何
    將系爭二千萬元交付再審原告使用之流程。雖再審原告主張
    依萬泰商業銀行函覆本院資金流向結果，歐康秀梅所貸得之
    款項並未如蔡肇財所言匯入甲○○之帳戶，因認證人蔡肇財
    所言，與事實不符，惟查歐康秀梅於八十一年八月間向萬泰
    商業銀行貸款二千五百萬元，其中一千二百五十五萬九千元
    流向訴外人何慶文之帳戶，其餘一千二百四十二萬元流向訴
    外人唐銀娥帳戶，業經萬泰商業銀行忠孝分行函覆本院屬實
    （見本院確定判決卷一百五十頁），而何慶文及唐銀娥之住
    所均設於再審原告所開設之代書事務所營業處所即台北市○
    ○路七十九巷三十五號（見同上卷一百五十頁、一百九十九
    頁之
    九張均係以何慶文及唐銀娥名義簽發，再由再審原告在其上
    背書（見同上卷一百六十四頁至一百八十三頁），復參以歐
    康秀梅於八十一年九月七日將款轉入何慶文及唐銀娥二人之
    帳戶後，再審原告旋於翌日出具上開切結書予蔡肇財，表明
    向蔡肇財借到二千萬元，可見何慶文及唐銀娥二人帳戶均係
    再審原告借用之帳戶，歐康秀梅向萬泰商業銀行借貸之二千
    五百萬元，由何慶文及唐銀娥各自領一千二百餘萬元，實際
    上是交付再審原告，足見證人蔡肇財所為之上開證言，核與
    事實相符，自堪採信。綜上所述，再審原告確有向訴外人蔡
    肇財借用二千萬元，並已收到借用之款項，二人間應成立消
    費借貸契約。茲蔡肇財對再審原告確有二千萬元之消費借貸
    債權將之讓與再審被告，並已通知再審原告，則再審原告據
    以訴請確認再審被告對其之二千萬元借款債權不存在，即屬
    無據，不應准許；並敘明兩造其餘攻擊防禦方法及聲請調查
    其他證據，核與本件判決結果不生影響，已無再予論述之必
    要，有本院調出之原確定判決及最高法院確定裁定可稽。原
    確定判決即無適用法規顯有錯誤可言，是再審原告就原確定
    判決取捨證據、認定事實之職權行使，指摘其為不當，據以
    提起本件再審之訴為顯無再審理由，爰不經言詞辯論，以判
    決駁回（最高法院四十四年台上字第五六六號判例參照）。
三、據上論結，本件再審之訴為顯無理由，依民事訴訟法第五百
    零二條第二項、第七十八條，判決如主文。
中　　華　　民　　國　　94　　年　　5 　　月　　16　　日
                   民事第六庭   審判長法　官  林鄉誠
                                      法  官  梁玉芬
　　　　　　　　　　　      　　　　　法  官  楊豐卿
正本係照原本作成。
如不服本判決，應於收受送達後二十日內向本院提出上訴書狀，
其未表明上訴理由者，應於提出上訴後二十日內向本院補提理由
書狀（均須按他造當事人之人數附繕本）上訴時應提出委任律師
或具有律師資格之人之委任狀；委任有律師資格者，另應附具律
師資格證書及釋明委任人與受任人有民事訴訟法第四百六十六條
之一第一項但書或第二項（詳附註）所定關係之釋明文書影本。
中　　華　　民　　國　　94　　年　　5 　　月　　16　　日
                                      書記官  殷丹妮
附註：
民事訴訟法第四百六十六條之一（第一項、第二項）：
對於第二審判決上訴，上訴人應委任律師為訴訟代理人。但上訴
人或其他法定代理人具有律師資格者，不在此限。
上訴人之配偶、三親等內之血親、二親等內之姻親，或上訴人為
法人、中央或地方機關時，其所屬專任人員具有律師資格並經法
院認為適當者，亦得為第三審訴訟代理人。
